【裁判字號】    99,交聲,2296
【裁判日期】    990730
【裁判案由】    交管條例聲異
【裁判全文】
臺灣板橋地方法院交通事件裁定        99年度交聲字第2296號
原處分機關  交通部公路總局臺北區監理所板橋監理站
異  議  人
即受處分人  甲○○
上列受處分人因違反道路交通管理處罰條例案件，對於交通部公
路總局臺北區監理所板橋監理站99年7 月5 日所為之板監裁字第
裁41-C00000000號裁決處分（原舉發案號：北縣警交大字第C000
00000 號）聲明異議，本院裁定如下：
    主  文
原處分撤銷。
甲○○汽車駕駛人，駕駛汽車經測試檢定酒精濃度超過規定標準
，吊扣普通重型機器腳踏車駕駛執照壹年，並應接受道路交通安
全講習。
    理  由
一、原處分意旨略以：異議人即受處分人甲○○騎乘車牌號碼為
    GXD-080 號普通重型機車，於99年1 月16日17時10分許，行
    經臺北縣土城市○○路○ 段218 號前時，有汽車駕駛人酒精
    濃度超過規定標準（0.99ｍｇ／Ｌ）之違規行為，經臺北縣
    政府警察局土城分局值勤員警攔停舉發，原處分機關依道路
    交通管理處罰條例35條第1 項第1 款、第24條第1 項第2 款
    （裁決書漏載）規定，裁處異議人罰鍰新臺幣45,000元，吊
    扣駕駛執照12個月，並施以道路交通安全講習。
二、異議意旨則以：異議人本身罹患大腸癌第二期、老婆也已中
    風十年餘，兒子收入又不穩定，且異議人現年68歲無工作能
    力因此無力再繳交罰緩。為此聲明異議，請求鈞院從輕發落
    等語。
三、按汽車（依道路交通管理處罰條例第3 條第8 款規定，包括
    機器腳踏車）駕駛人飲用酒類或其他類似物後其吐氣所含酒
    精濃度超過每公升0.25毫克或血液中酒精濃度超過百分之0.
    05以上者，不得駕車，道路交通安全規則第114 條第2 款定
    有明文。又汽車駕駛人，駕駛汽車經測試檢定有酒精濃度超
    過規定標準者，處新臺幣15,000元以上60,000元以下罰鍰，
    並當場移置保管其車輛及吊扣其駕駛執照1 年；汽車駕駛人
    有第35條第1 項規定之情形，應接受道路交通安全講習。道
    路交通管理處罰條例第35條第1 項第1 款、第24條第1 項第
    2 款分別定有明文。
四、查異議人有於前述時地，酒後駕駛上開重型機車，經警檢測
    呼氣酒精濃度達0.99mg/L，原處分機關乃裁處罰鍰45,000元
    之事實，有臺北縣政府警察局舉發違反道路交通管理事件通
    知單、違反道路交通管理事件裁決書附卷可稽。又異議人因
    上開酒駕案件，業經板橋地檢署檢察官於99年2 月26日以99
    年度偵字第4085號為期間1 年、於緩起訴處分確定，收受檢
    察官執行緩起訴命令通知書後8 個月內，向指定之政府機關
    、政府機構、行政法人，社區或其他符合公益目的之機構或
    團體提供40小時之義務勞務之緩起訴處分，並於99年3 月23
    日確定，然緩起訴期滿日為100 年3 月22日，現緩起訴處分
    尚未期滿等情，有該緩起訴處分書、臺灣高等法院檢察署99
    年度上職議字第3677號處分書各1 份在卷在卷可稽，堪以認
    定。
五、惟按行政罰法第26條規定：「一行為同時觸犯刑事法律及違
    反行政法上義務規定者，依刑事法律處罰之。但其行為應處
    以其他種類行政罰或得沒入之物而未經法院宣告沒收者，亦
    得裁處之。前項行為如經不起訴處分或為無罪、免訴、不受
    理、不付審理之裁判確定者，得依違反行政法上義務規定裁
    處之。」，又依刑事訴訟法第253 條之3 規定，被告於緩起
    訴期間內，有該條所列情形之一者，檢察官得依職權或依告
    訴人之聲請撤銷原處分，繼續偵查或起訴；是緩起訴期間尚
    未屆滿前，緩起訴處分與不起訴處分之法律效果尚屬不同，
    緩起訴處分即非屬不起訴處分。因此，本件異議人於緩起訴
    期間尚未屆滿前，既有緩起訴遭撤銷及受刑事追訴處罰之可
    能，原處分機關於異議人緩起訴期間屆滿前逕予裁罰，將使
    異議人因此可能蒙受遭到行政處罰及刑事處罰之危險，於法
    未合。另檢察官之緩起訴處分如係命服義務勞務時，固非刑
    法所定刑罰之種類，然已對異議人名譽、心理產生相當制約
    並影響被告之自由等權益，而具有實質裁罰之效果，應可實
    質該當行政罰法第26條第1 項之「依刑事法律」之處罰，附
    此敘明。
六、綜上所述，異議人固有於前揭時間、地點，駕駛重型機車經
    測試檢定酒精濃度超過規定標準之違規行為，惟原處分機關
    在緩起訴處分尚未實質確定前，逕依道路交通管理處罰條例
    第35條第1 項第1 款規定裁處異議人罰鍰45,000元部分，顯
    與行政罰法第26條第1 項前段、第2 項之規定意旨有違，即
    有可議。而道路交通管理處罰條例第35條第1 項1 款、第24
    條第1 項第2 款所定之吊扣駕駛執照1 年、施以道路交通安
    全講習部分，因屬行政罰法第26條第1 項但書及第2 條第1
    款所稱之其他種類行政罰，兼具維護公共秩序之作用，為達
    此行政目的，尚無違反一事不二罰原則。從而，應認異議人
    提起本件異議為有理由，本院自應將原處分撤銷，自為裁罰
    如主文第2 項所示，以期適法。
七、依道路交通案件處理辦法第20條，裁定如主文。
中    華    民    國    99    年    7     月    30    日
                        交通法庭  法  官  徐子涵
上列正本證明與原本無異。
如不服本裁定，應於裁定送達後五日內敘明抗告理由，向本院提
出抗告狀。
                                  書記官  張桐嘉
中    華    民    國    99    年    7     月    30    日

司法院資訊處製作；財團法人民間司法改革基金會備份。
